臺灣嘉義地方法院民事判決　　　　　　　100年度勞訴字第8號
原　　　告　楊永安
訴訟代理人　涂國慶律師
複代理人　　馮瀚婷
被　　　告　廖峰祺空間設計即廖.
訴訟代理人　何永福律師
複代理人　　廖耿璋
上列當事人間請求損害賠償事件，本院於中華民國100年10月18
日言詞辯論終結，判決如下：
    主  文
被告應給付原告新臺幣捌拾參萬捌仟捌佰肆拾壹元及自民國一百
年四月七日起至清償日止，按年息百分之五計算之利息。
原告其餘之訴駁回。
訴訟費用由被告負擔百分之六十，餘由原告負擔。
本判決第一項於原告以新臺幣貳拾捌萬元為被告供擔保後，得假
執行。但被告以新臺幣捌拾參萬捌仟捌佰肆拾壹元為原告預供擔
保，得免為假執行。
原告其假執行之聲請駁回。
    事實及理由
一、本件原告起訴主張：
（一）緣原告自民國98年11月1日起以每日新臺幣（下同）2,400
      元受僱於被告廖峰祺空間設計即廖峰祺，為被告員工，每
      月扣除假日後，工作日為22日，被告卻未為原告加入勞工
      保險。查原告於98年12月15日依被告指示從事裝潢施工時
      ，遭電鋸鋸傷左手而受傷致失能，經不斷治療復健結果，
      由職業災害負責醫院國立成功大學醫院附設醫學院於100
      年1月31日診斷結果，原告仍有「左手拇指部分截斷經重
      建、左手食指掌指關節後截肢、左手中指遠端關節後截肢
      、左手無名指及小指中間指骨截斷後經重建」之病況，並
      於診斷證明書囑言，除左手食指掌指關節後與左手中指遠
      端關節後截肢外，左手拇指間關節、左手中指近端指間關
      節及、左手無名指遠端指間關節及左手小指遠端指間關節
      仍有明顯活動範圍受限，無法充分勝任意外發生前之木工
      裝潢工作。而原告所受上開職業災害經勞工保險局（下簡
      稱勞保局）99年8月18日保護一字第09960057730號函認為
      符合勞工保險失能給付標準附表第11-9項第11等級及第11
      -55項第9等級，依勞工保險失能給付標準第6條第1項第3
      款規定，合併升等為第8等級，得依勞工保險最低月投保
      薪資17,280元（日給付額576元）按第8等級發給540日殘
      廢補助計311,040元，且原告業已受領該殘廢補助311,040
      元。然此金額係勞保局給付予原告，被告未曾補償。
（二）又原告所受之前開傷害，係屬勞動基準法（下簡稱勞基法
      ）第59條規定之職業災害，故原告依勞基法第59條第1款
      規定，向雇主即被告，請求補償原告已支付之醫療費用共
      計62,266元；並依同條第2款前段規定，請求在醫療中不
      能工作時，雇主應按其原領工資數額予以補償，共計792,
      000元（每日2,400元×每月工作22日×15個月）；再依同
      條第3款規定，請求身體遺存殘廢之勞保失能給付損失，
      共計1,296,000元（每日2,400元×540日），合計2,150,2
      66元。
（三）爰聲明求為判決：1、被告應給付原告2,150,266元，及自
      起訴狀繕本送達被告之翌日起至清償日止，按年息百分之
      5計算之利息。2、訴訟費用由被告負擔。3、原告願供擔
      保，請准宣告假執行。
（四）對被告抗辯所為之陳述：
   1、被告爭執原告自97年12月至98年12月間，為被告工作之性
      質為點工，然原告為被告工作期間逾一年以上，為繼續性
      工作，且自98年11月起每月工作20日，為常態性工作。另
      判斷勞動契約是否為僱傭契約，應綜合觀察勞動者所受領
      之工資是否具勞務對價性，及勞動者是否在雇主指揮監督
      下勞動定之，且後者之判斷基準包括：（1）勞動者對雇
      主所為工作指示無拒絕之自由。（2）勞動者之業務遂行
      方法及內容須接受雇主之指揮命令。（3）勞動者之工作
      時間、場所須受雇主之指定、管理。（4）勞動者提供勞
      動不具有代替性等情狀。是由原告100年5月3日之陳述，
      兩造間為僱傭關係並無疑義。
   2、原告自80年起從事木工裝潢師傅，工作內容時需搬抬重物
      、操作機械或工具，因本件事故所受之職業災害，致使無
      法回復到之前所從事之職務，且國立成功大學醫學院附設
      醫院回函表示，原告在精細操作之表現與原職務需求差異
      甚大，顯然尚未能符合原職務需求。再依上開勞保局99年
      8月18日保護一字第09960057730號函，認原告為上肢手指
      缺損障害第8等級而發給殘廢補助，況原告目前亦領有身
      心障礙手冊，故原告之殘廢應無疑義。而原告目前為維持
      生活開銷及家庭費用，僅能至工地偶爾打臨工以賺取生活
      費用。
   3、就每日平均薪資部分，確實是以2,400元為工資計算，絕
      不可能如被告所述每日僅有700元，至少有2,000元。
二、被告則以下列等語，資為抗辯，並聲明：1、原告之訴駁回
    。2、訴訟費用由原告負擔。3、若受不利判決，願供擔保免
    為假執行。
（一）按勞基法規定之勞動契約，指當事人之一方，在從屬於他
      方之關係下，提供職業上之勞動力，並由他方給付報酬之
      契約。而僱傭契約乃當事人以勞務之給付為目的，受僱人
      於一定期間內，應依照僱用人之指示，從事一定種類之工
      作，且受僱人提供勞務，具有繼續性及從屬性之關係。而
      承攬契約之當事人則以勞務所完成之結果為目的，承攬人
      只須於約定之時間完成一個或數個特定之工作，與定作人
      間無從屬關係，二者性質並不相同（最高法院94年台上字
      第573號判決意旨參照）。又以點工方式承作工作，係指
      以施作人數依實際工作日數按日計酬，至於當事人間之法
      律關係為承攬或僱傭之性質，仍應就個別情形依上開原則
      具體認定之（臺灣高等法院97年度勞上字第53號判決參照
      ）。查本件原告為木工裝潢師傅，並無固定雇主，先前除
      在被告工地施作裝潢外，亦有承作其他工地之木工、裝潢
      工作。換言之，原告並非固定從屬於被告之勞工或員工，
      而係無固定雇主、獨立承接各工地間裝潢項目並按日計酬
      的點工。被告係請原告來施作裝潢工程，包括施作的工具
      原告自己準備、所需工人亦係由原告找來，待施作一定段
      落或天數再由原告向被告報價請款，而被告再依原告申報
      的金額交付給原告，由原告分別發放給其他工人。且兩造
      間固然約定按工作日數，每日以一定金額計算報酬，惟此
      乃單純關於報酬金額計算方法之約定，在僱傭或承攬等勞
      務給付契約類型中均有採用之可能，尚難據此推論被告支
      付之報酬非針對勞務之成果，而係勞動力本身之對價，且
      尚難僅以報酬之約定方式，遽予推論兩造間契約之屬性為
      僱傭關係，亦有臺灣高等法院98年度重上字第551號判決
      可參照。故原告主張兩造間有勞雇關係，並非事實。
（二）次查原告所提出之每日薪資為2,400元之相關文件，均係
      原告於98年間所承作各種工地裝潢工作，按其施作天數、
      人數及材料等計算費用而提出之估價單，用以向業主或定
      作人請款之用，並非薪資單性質。且細觀其記載內容，其
      中包括「世賢路」、「番路民宿」等裝潢工程與被告無關
      ，並非被告請原告來施作的工程，何況，上開估價單內記
      載之工資單價亦有2,300或1,800，與原告主張日薪均為2,
      400元之說法不符。另從原告所呈之98年各月份工作日數
      ，其內容實際上係原告四處到不同業主工地做裝潢的加總
      天數，並非均係被告的工地施工，且記載上亦顯示其每月
      工作天數並不固定，如10月為17天、8月12天、7月15.5天
      等，並無法推論出原告每月平均工作22天之結論。是本件
      原告之平均工資計算，應依勞基法第2條規定，以「事由
      發生之當日前六個月內所得工資總額除以該期間之總日數
      所得之金額」為據，計算期間為98年6月15日至12月14日
      。又依原告所呈之98年各月份工資紀錄，其中98年6月（
      番路民宿）部分並非被告的工地，不得計入。是上開期間
      內確實為被告工地的僅98年7月（東洋）計600元、（垂楊
      路）計19,200元、（體育館）計43,600元、98年11月包括
      （大統路、田尾、麻太路）計55,650元、98年12月計20,4
      00元，共計139,450元，除以該期間總日數（6月15日至12
      月14日計）183日，所得平均日工資為762元。故原告主張
      其每日平均工資為2,400元，與事實不符，自無可採。
（三）復查原告於上開時地承作被告工地裝潢工程時，並非因被
      告之指示而受有遭電鋸鋸傷左手之傷害。蓋當時該工地裝
      潢工程，被告僅係轉知被告業主的需求，由原告自主進行
      木工作業。被告僅係就工作之主要需求提示被告，及督促
      施工進度，並未干涉原告如何具體實施裝潢工作、使用何
      種工具裝潢之自主裁量權，可見原告根本非在被告指示下
      工作，更難謂其係由被告為指揮監督進行裝潢工作。故原
      告主張其係在被告之指揮監督下工作云云，委無可取。此
      外，原告每月工作天數極不固定、且不僅於被告的工地施
      作裝潢，平時均有四處至不同業主的工地施工之情，更可
      證兩造間並無固定從屬關係之勞雇契約存在。
（四）另就原告提出之「慈濟醫院大林分院年度收據－醫療費用
      明細」中，99年9月7日、100年3月18日等部份都是到內科
      就診，與本案無關，更何況兩造間並無勞動契約或勞雇關
      係存在，原告僅係幫被告承作工地裝潢工程，非被告之員
      工或勞工，故原告不得主張勞基法第59條第1款規定，向
      被告請求已支付之醫療費用62,266元，亦不得依同條第2
      款、第3款規定，向被告請求因受傷不能工作之損失及殘
      廢補償金。又勞基法第59條第2款係指「勞工在醫療中不
      能工作時」之補償，然就原告所提之上開慈濟醫院大林分
      院醫療費用明細，可看出原告於出院後，只是偶爾回醫院
      進行復建，甚至有時候是至內科就診，與本案無關，且依
      鈞院函調成大醫院原告診療資料紀錄，亦顯示原告並未喪
      失工作能力。此外，由原告所呈之估價單，被告於原告傷
      好後，仍於99年4月間委其承作麻魚寮之裝潢工程，並經
      原告證述，而原告9月23日所提民事言詞辯論意旨狀亦自
      承其仍有至其他工地打臨工賺取生活費用，可見原告於受
      傷後迄起訴時的15個月期間（98年12月15日至100年3月18
      日），並非都因接受醫療而無法工作，更未因受傷而喪失
      工作能力。又勞保局雖認定本件原告有殘廢，然勞保局所
      認定之殘廢等級，因缺乏專業能力之判斷，並不能作為喪
      失工作能力之依據，何況殘廢等級如何能轉化為工作能力
      喪失之程度，亦缺乏專業及學理之支持，上開國立成功大
      學附設醫院函文已明確表示係原告「未參與工作強化訓練
      」，放任左手肌力萎縮，是以原告主張其有不能工作之損
      失，顯不可採。故原告不得主張勞基法第59條第2款規定
      ，向被告請求因醫療期間不能工作或喪失工作能力之損失
      。又縱原告得主張上開請求，則其請求基礎之每日薪資亦
      應為762元，而非2,400元。
（五）退萬步言，縱使認定兩造間有勞雇關係存在，則依職業災
      害勞工保護法第6條第4項規定，原告已受領之殘廢補助31
      1,040元，被告得主張抵充。
三、本件依民事訴訟法第270條之1第1項第3款規定，整理並協
    議兩造不爭執事項暨簡化爭點為：
（一）兩造不爭執之事項：
   1、原告於98年12月15日於從事裝潢工作時，遭電鋸鋸傷左手
      ，致受有「左拇指部分截斷經重建、左手食指掌指關節後
      截肢、左手中指遠端關節後截肢、左手無名指及小指中間
      指骨截斷後經重建」等傷害。
   2、被告於原告工作期間，未替原告辦理勞保。
   3、原告所受上開傷害，經勞保局99年8月18日保護一字第099
      60057730號函認為符合勞工保險失能給付標準附表第11-9
      項第11等級及第11-55項第9等級，依勞工保險失能給付標
      準第6條第1項第3款規定，合併升等為第8等級，得依勞工
      保險最低月投保薪資17,280元（日給付額576元）按第8等
      級發給540日殘廢補助計311,040元。
   4、原告業已受領上開殘廢補助311,040元。
   5、本件意外事故係屬職業災害。
（二）經兩造協議簡化之爭點：
   1、兩造之間是否成立勞動契約？或其他契約？
   2、原告於前開事故發生前，是否以每日2,400元之薪資受僱
      於被告？
   3、原告於98年12月15日是否依「被告之指示」從事裝潢，因
      而遭電鋸鋸傷左手，致受有前開傷害？
   4、本件原告之平均工資為若干？
   5、原告得否依勞基法第59條第1款規定，向被告請求已支付
      之醫療費用，共計62,266元？
   6、原告得否依勞基法第59條第2款規定，向被告請求因受傷
      不能工作之損失，共計792,000元（每日薪資2,400元×每
      月工作22日×迄起訴時15個月）？
   7、原告得否依勞基法第59條第3款規定，向被告請求其身體
      遺存殘廢之殘廢補償金，共計1,296,000元（每日2,400元
      ×540日）？
   8、原告已受領勞保給付之款項，依職業災害勞工保護法應否
      扣抵？
四、本件得心證之理由：
（一）本件原告主張其自98年11月1日起受僱於被告，於98年12
      月15日於從事裝潢工作時，遭電鋸鋸傷左手，致受有「左
      手拇指部分截斷經重建、左手食指掌指關節後截肢、左手
      中指遠端關節後截肢、左手無名指及小指中間指骨截斷後
      經重建」等傷害；而原告所受上開傷害，經勞保局99年8
      月18日保護一字第09960057730號函認為符合勞工保險失
      能給付標準附表第11-9項第11等級及第11-55項第9等級，
      依勞工保險失能給付標準第6條第1項第3款規定，合併升
      等為第8等級，得依勞工保險最低月投保薪資17,280元（
      日給付額576元）按第8等級發給540日殘廢補助計311,040
      元，且原告業已受領上開殘廢補助311,040元；再者，本
      件意外事故確屬職業災害，而被告於原告工作期間，未替
      原告辦理勞保等情，有財團法人佛教慈濟綜合醫院大林分
      院99年9月7日診斷證明書、國立成功大學醫學院附設醫院
      100年1月31日診斷證明書影本各1紙、勞保局99年8月18日
      保護一字第09960057730號函影本1份、原告郵局存簿封面
      影本（帳號：00000000000000、戶名：楊永安）及內頁交
      易明細影本1份在卷可證（見本院卷一第7-10、80頁），
      並為兩造所不爭執，且有勞保局100年4月13日保承資字第
      10010139450號函及後附原告之勞工保險被保險人投保資
      料表1份附卷足參（見本院卷一第38、39頁），自堪信為
      真實。
（二）兩造之間是否成立勞動契約？或其他契約？即兩造間之工
      作契約有無勞基法之適用？
   1、按勞動契約與委任契約固均約定以勞動力之提供作為契約
      當事人給付之標的。惟勞動契約係當事人之一方，對於他
      方在從屬關係下提供其職業上之勞動力，而他方給付報酬
      之契約，與委任契約之受任人處理委任事務時，並非基於
      從屬關係不同。且勞基法所定之勞動契約，係指當事人之
      一方，在從屬於他方之關係下提供職業上之勞動力，而由
      他方給付報酬之契約，與委任契約之受任人，以處理一定
      目的之事務，具有獨立之裁量權或決策權者有別。次按稱
      僱傭者，謂當事人約定，一方於一定或不定之期限內為他
      方服勞務，他方給付報酬之契約。而稱承攬者，則謂當事
      人約定，一方為他方完成一定之工作，他方俟工作完成，
      給付報酬之契約。民法第482條、第490條第1項分別定有
      明文。參酌勞基法規定之勞動契約，指當事人之一方，在
      從屬於他方之關係下，提供職業上之勞動力，而由他方給
      付報酬之契約。可知，僱傭契約乃當事人以勞務之給付為
      目的，受僱人於一定期間內，應依照僱用人之指示，從事
      一定種類之工作，且受僱人提供勞務，具有繼續性及從屬
      性之關係。而承攬契約之當事人則以勞務所完成之結果為
      目的，承攬人只須於約定之時間完成一個或數個特定之工
      作，與定作人間無從屬關係，可同時與數位定作人成立數
      個不同之承攬契約，二者性質並不相同（最高法院94年度
      臺上字第573號判決意旨參照）。次按「勞工：謂受雇主
      僱用從事工作獲致工資者」「工資：謂勞工因工作而獲得
      之報酬」「勞動契約：謂約定勞雇關係之契約」，為勞基
      法第2條第1款、第3款、第6款分別所明定。是勞動契約之
      勞工與雇主間具有使用從屬及指揮監督之關係，勞動契約
      非僅限於僱傭契約，關於勞務給付之契約，其具有從屬性
      勞動性質者，縱兼有承攬、委任等性質，自應屬勞動契約
      （最高法院89年度臺上字第1301號判決意旨參照）。再者
      ，一般學理上亦認勞動契約當事人之勞工，具有下列特徵
      ：（1）人格從屬性，即受雇人在雇主企業組織內，服從
      雇主權威，並有接受懲戒或制裁之義務。（2）親自履行
      ，不得使用代理人。（3）經濟上從屬性，即受雇人並不
      是為自己之營業勞動而是從屬於他人，為該他人之目的而
      勞動。（4）納入雇方生產組織體系，並與同僚間居於分
      工合作狀態。勞動契約之特徵，即在此從屬性。基於保護
      勞工之立場，一般就勞動契約關係之成立，均從寬認定，
      茍具備部分從屬性，即應成立（最高法院81年度臺上字第
      347號判決意旨參照）。
   2、查原告係受被告之指揮、監督，並依被告所畫之設計圖至
      工地施作裝潢工作，工資係按日向被告領取，施工所需材
      料由被告購買，原告請假亦須經由被告同意，且除被告外
      ，其餘施作裝潢工作之工人亦須經由被告同意始得於工地
      施作等情，業據證人即原告楊永安於本院結證稱：「（問
      ：受傷的這次工作，工作的材料是你去買的，還是被告提
      供給你的？）是被告提供的，不是我買的，如果有缺我會
      打電話給建材行講，大部分都是被告提供的，現場會缺小
      部份，我會打電話去建材行叫貨，但費用是被告付的，工
      作也是被告與屋主討論過後再告訴我怎麼做。」、「（問
      被告是直接發薪水給每個工人，還是全部交給你，讓你交
      給工人？）如果發薪水時工人都在，有時候被告會親自發
      ，有時候工人不在，被告會叫我代替他拿給工人。」、「
      （問：工作期間如果做錯了，被告是否會請你更改？）會
      ，開新場時被告會來說怎麼做，有時候也會來監工，如果
      屋主有增加或改變，被告也會打電話來講，被告幾乎每天
      都會來工地監工，如果我們有看不懂圖的，就趁他來的時
      候問他，如果有要變更的被告也會打電話來通知我們。」
      、「（問：如何請假？）會事先跟被告講，如果不在也會
      打電話，一般被告都會准。」、「（問：與被告接觸的過
      程中，有時候如果有二件工程，你是否會二個工地都跑？
      ）會，有時候同時會跑二個工地，本件我受傷就是因為跑
      了二個工地，在第二個工地受傷的，受傷的工地是要完工
      了，但是有一些要小修改叫我去。」、「（問：是否可以
      拒絕被告去修改？）一般不會拒絕老闆的派遣，不可能說
      我不要去。」、「（問：有無可能沒有經過被告的同意就
      找他人幫你去其他工地？）不可能，如果要多叫師傅，我
      也是經過被告同意，會先跟被告講。」等語（見本院卷一
      第55-60頁），可知，原告既須聽從被告之指示至工作地
      點及依被告所繪之設計圖施工，且工資係按日向被告領取
      ，可認兩造間有工作上及經濟上之從屬性；又被告對於原
      告亦有監督權，核與委任契約之受任人，以處理一定目的
      之事務，具有獨立之裁量權或決策權者有別；再者，原告
      並非專以勞務所完成之結果為目的，或只須於約定之時間
      完成一個或數個特定之工作，與被告間無從屬關係，故原
      告性質上亦非單純民法所定之承攬人。而原告亦曾受被告
      委託至其他工地支援，而此支援若原告找他人替代，亦須
      經由被告同意，顯見原告就其業務之履行，具有「親自履
      行性」之特徵。
   3、準此，兩造間之工作契約具備勞動契約工作上、經濟上之
      從屬性及親自履行性之特徵，而與委任或承攬關係有所不
      同，縱關於勞動力之提供及原告可同時在其他非被告所承
      包之工地工作，兼有委任及承攬之性質，然揆諸前揭說明
      ，尚不影響兩造間有勞動契約存在之事實，而有勞基法之
      適用。是被告抗辯系爭事故發生時，兩造間並無僱傭關係
      存在，原告不得本於勞基法第59條規定有所請求，尚不足
      取。至工資之計算方式，依勞基法第2條第3款規定，本得
      以按時、按日或按月等計算方式為之，然此等工資計算方
      式，並不影響兩造勞動契約之性質，亦附此說明。
（三）原告於98年12月15日是否依「被告之指示」從事裝潢，因
      而遭電鋸鋸傷左手，致受有前開傷害？
  1、 按勞工因遭遇職業災害而致死亡、殘廢、傷害或疾病時，
      雇主應依左列規定予以補償，勞基法第59條前段定有明文
      。又勞基法第59條所定職業災害補償，係為保障勞工，加
      強勞、雇關係、促進社會經濟發展之特別規定，性質上非
      屬損害賠償。且職業災害補償乃對受到「與工作有關傷害
      」之受僱人，提供及時有效之薪資利益、醫療照顧及勞動
      力重建措施之制度，使受僱人及受其扶養之家屬不致陷入
      貧困之境，造成社會問題，其宗旨非在對違反義務、具有
      故意過失之雇主加以制裁或課以責任，而係維護勞動者及
      其家屬之生存權，並保存或重建個人及社會之勞動力，是
      以職業災害補償制度之特質採無過失責任主義，凡雇主對
      於業務上災害之發生，不問其主觀上有無故意過失，皆應
      負補償之責任，受僱人縱使與有過失，亦不減損其應有之
      權利（最高法院95年度台上字第2542號判決意旨參照）。
      至何謂「職業災害」，勞基法中未見規定，依勞工安全衛
      生法第2條第4項規定：「本法所稱職業災害，謂勞工就業
      場所之建築物、設備、原料、材料、化學物品、氣體、蒸
      氣、粉塵等或作業活動及其他職業上原因引起之勞工疾病
      、傷害、殘廢或死亡」。此固係就勞工安全衛生上之特殊
      考量，惟參酌其意旨可知，所謂職業災害，係指勞工因執
      行職務或從事與執行職務相牽連之行為，而發生之勞工之
      疾病、傷害、殘廢或死亡，兩者間具有相當因果關係，即
      屬當之。所謂相當因果關係，係以行為人之行為所造成之
      客觀存在事實，為觀察之基礎，並就此客觀存在事實，依
      吾人智識經驗判斷，通常均有發生同樣損害結果之可能者
      ，該行為人之行為與損害之間，即有相當因果關係（最高
      法院84年度臺上字第2439號判決要旨參照）。故職業災害
      必須具備業務執行性及業務起因性。所謂業務執行性，係
      指勞工依勞動契約在雇主支配狀態提供勞務，勞工之行為
      是在執行職務中，此執行職務範圍，包括業務本身行為，
      及業務上附隨必要合理行為。業務起因性，係指伴隨勞工
      提供勞務所可能發生危險之現實化，且該危險之現實化為
      經驗法則一般通念上可認定。
   2、查本件原告係被告僱用之員工，於前揭時、地，依被告指
      示從事裝潢施工時，遭電鋸鋸傷左手而受有前揭傷害，為
      兩造所不爭執，是原告至該工地從事裝潢工作，屬於執行
      業務之行為，其所受之前開傷害，係因原告提供勞務所生
      危險之現實化，故具備業務執行性及業務起因性，屬於原
      告受僱被告所受之職業災害，故原告請求被告依勞基法第
      59條規定負職業災害補償責任，自屬有據，至被告抗辯原
      告於前揭時、地，並非依伊之指示，而遭電鋸鋸傷左手云
      云，實不足取。
（四）原告得否依勞基法第59條第1款規定，向被告請求已支付
      之醫療費用，共計62,266元？
   1、按「勞工因遭遇職業災害而致死亡、殘廢、傷害或疾病時
      ，雇主應依左列規定予以補償。但如同一事故，依勞工保
      險條例或其他法令規定，已由雇主支付費用補償者，雇主
      得予以抵充之：一、勞工受傷或罹患職業病時，雇主應補
      償其必需之醫療費用。職業病之種類及其醫療範圍，依勞
      工保險條例有關之規定。」，勞基法第59條第1項第1款定
      有明文。查被告就原告因職業災害所受傷害，應負補償責
      任，已如前述，原告依上開規定，請求被告給付醫療費用
      補償，自屬有據。
   2、查原告因本件事故，造成左手拇指部分截斷經重建、左手
      食指掌指關節後截肢、左手中指遠端關節後截肢、左手無
      名指及小指中間指骨截斷後經重建等傷害，共計支出醫療
      費用62,306元（計算式：58,866+2,940+500=62,306），
      有財團法人佛教慈濟綜合醫院大林分院100年5月18日慈醫
      大林文字第1000898號函1紙及後附之醫療費用明細、戴德
      森醫療財團法人嘉義基督教醫院100年5月19日嘉基醫字第
      1000500166號函1紙及後附醫療費用收據、國立成功大學
      醫學院附設醫院100年6月15日成附醫醫事字第1000009761
      號函1紙及後附之醫療費用明細等在卷可稽（見本院卷一
      第82、86、87、89-96、100、102頁），然查職業災害補
      償之本旨係為填補勞工因職業災害所生損失之無過失補償
      制度，其補償範圍自以勞工實際支付之金額為限。而原告
      支出之上開醫療費用，除其中99年9月7日、100年3月18日
      原告至慈濟醫院大林分院均係至該院內科就診，核與本件
      其所受之上開傷勢無關，應不予列入外，其餘各項堪認屬
      治療上之必要費用，經扣除後，原告可向被告請求之補償
      醫療費用共計62,081元（計算式：62,306-225=62,081）
      ，應屬可取，逾此部分之請求則屬無據。
（五）原告得否依勞基法第59條第2款規定，向被告請求因受傷
      不能工作之損失，共計792,000元（每日薪資2,400元×每
      月工作22日×迄起訴時15個月）？又原告於前開事故發生
      前，是否以每日2,400元之薪資受僱於被告？
   1、查原告因本件職業災害所受傷害，經國立成功大學醫學院
      附設醫院鑑定結果：『楊先生（即原告）自98年12月15日
      於工地工作時發生意外，左手遭電鋸割傷，導致左手第2
      、3、4、5指自近端指節處完全截斷，左手大拇指縱向截
      斷伴隨神經損傷。經嘉基轉送至大林慈濟分院接受手術，
      接回第3、4、5指與大拇指；復於嘉義榮民醫院接受左手
      第3指遠端指節清創及截肢手術。近一年來於大林慈濟分
      院及嘉義榮民醫院接受復健治療，並在嘉義基督教醫院接
      受中藥針灸治療。100年1月17日至本院就診安排失能鑑定
      ，同年1月31日報告診斷為「左手拇指部分截斷經重建、
      左手食指掌指關節後截肢、左手中指遠端指間關節後截肢
      、左手無名指及小指中間指骨截斷後經重建」。當時評估
      發現楊先生症狀包括：左手食指幻肢痛、中指指尖植皮處
      壓痛點、無名指近端指節壓痛點、左手酸麻；左手無名指
      及小指遠端指間關節主動關節活動角度不佳；左手指骨關
      節屈曲肌力較弱、左手握力不佳，及左手功能測試結果不
      佳等。當時楊先生自述98年12月15日受傷後即停工休息並
      接受門診復健治療，但未曾參與工作強化訓練，未來左手
      之肌力及功能預後若經適度治療訓練，仍有部分好轉之可
      能。因自述工作時需要搬抬重物（15-40公斤）；操作機
      械或工具，如使用電鋸或線鋸切割木材、操作板手、螺絲
      起子組裝家具、操作鐵（木）槌以固定鐵釘；鋪設地板磁
      磚或天花板、安裝玻璃等。主要工作姿勢包括：站姿、蹲
      姿，偶爾需要爬梯子、彎腰、跪姿等，亦可能需要推、拉
      重物，攜帶木工設備（工具設備有一定的重量），評估身
      體活動需求等級為重度負重。經評估當時楊先生之整體負
      重與搬抬能力偶爾可達到中重度負重，但左手握力、指力
      及肌耐力則表現不佳，且精細操作之表現與原職務需求差
      異甚大，顯然尚未能符合原職務需求。因楊先生未曾參與
      工作強化訓練，外來左手之肌力及功能預後若經適度治療
      訓練，仍有部分好轉之可能。因受截肢及上述症狀影響，
      日常生活活動受限制，如指端處感覺遲鈍，短期內拿取小
      型物品或扣鈕釦等較精細操作，需用眼睛代償以確保活動
      順利進行。』等語，有該院100年6月15日成附醫醫事字第
      1000009761號函後附原告之診療資料摘錄表在卷可稽（見
      本院卷一第100、101頁），而上開鑑定報告雖有「原告自
      述98年12月15日受傷後即停工休息並接受門診復健治療，
      但未曾參與工作強化訓練，未來左手之肌力及功能預後若
      經適度治療訓練，仍有部分好轉之可能」之記載，惟僅敘
      明「仍有部分好轉之可能」，並未排除原告若確參與工作
      強化訓練，未來左手之肌力及功能仍未有好轉之可能，是
      本院認尚難逕以上開鑑定結果之記載，即認原告有「未參
      與工作強化訓練，放任左手肌力萎縮」之情；況依財團法
      人佛教慈濟綜合醫院大林分院醫囑：「病人（即原告）於
      98年12月15日由急診入院，當天接受第2、3、4、5指斷指
      重建及大拇指神經修補手術，98年12月17日接受第2指截
      指手術，98年12月16日接受第3指遠端指節截斷及腹部皮
      瓣養指手術，傷口約6公分，經住院治療後，於98年12月3
      1日辦理出院，99年1月5日、99年1月12日門診追蹤治療，
      99年1月14日接受皮瓣分割手術，99年2月2日、99年2月23
      日、99年3月9日、99年6月15日門診追蹤治療，第3、4、5
      指及大拇指近位指節關節活動0度，喪失機能，從住院至
      今無法工作」等語，有該院99年9月7日診斷證明書影本1
      紙在卷可參（見本院卷一第7頁）；及國立成功大學醫學
      院附設醫院醫囑：「病人（即原告）因上述疾病至本院就
      醫接受診斷，除左手食指掌指關節後與左手中指遠端關節
      後截肢外，左手拇指指間關節、左手中指近端指間關節及
      左手無名指遠端指間關節及左手小指遠端指間關節仍有明
      顯活動範圍受限，無法充分勝任意外發生前之木工裝潢工
      作。」等語，有該院100年1月31日診斷證明書影本1紙在
      卷可參（見本院卷一第8頁）；另參以原告所受上開傷勢
      ，經財團法人佛教慈濟綜合醫院大林分院鑑定後，確有：
      「左手喪失功能、手指缺損障害69（依勞工保險失能給付
      標準修正前之勞工保險殘廢給付標準表為：一手拇指、食
      指及其他任何手指共有四指殘缺者，殘廢等級7）」等語
      ，有該院100年5月18日慈醫大林文字第1000898號函後附
      原告之病情說明書附卷足參（見本院卷一第83頁），是本
      院審酌財團法人佛教慈濟綜合醫院大林分院係為原告施以
      前揭手術之醫院，對原告之病情應較明暸，故認其上開鑑
      定較為可採。準此，堪認本件原告於受有前述職業災害後
      ，已難從事其原本裝潢之工作甚明。
   2、按「勞工因遭遇職業災害而致死亡、殘廢、傷害或疾病時
      ，雇主應依左列規定予以補償。但如同一事故，依勞工保
      險條例或其他法令規定，已由雇主支付費用補償者，雇主
      得予以抵充之：二、勞工在醫療中不能工作時，雇主應按
      其原領工資數額予以補償。但醫療期間屆滿二年仍未能痊
      癒，經指定之醫院診斷，審定為喪失原有工作能力，且不
      合第三款之殘廢給付標準者，雇主得一次給付四十個月之
      平均工資後，免除此項工資補償責任。」，勞基法第59條
      第1項第2款定有明文。依其規定意旨觀之，2年期間係勞
      工之醫療期間，雇主應給付該期間之工資，至40個月之平
      均工資，乃勞工醫療經過2年後，仍未能回復原有工作能
      力，為免雇主負無限期之補償責任，而明定得一次給付40
      個月之平均工資，以免除其此後之薪資補償。是勞工如符
      合上述規定之條件，自得請求2年醫療期間之薪資補償及4
      0個月之平均工資（最高法院96年度台上字第492號民事判
      決參照）。又該條所稱原領工資，係指該勞工遭遇職業災
      害前1日正常工作時間所得之工資，勞基法施行細則第31
      條第1項前段亦有明文。又勞基法第59條第2款規定勞工在
      醫療中不能工作時，雇主應按其原領工資數額予以補償，
      旨在維持勞工於醫療期間之正常生活，則按日計酬勞工職
      業災害醫療中不能工作期間，雇主仍應按日補償（依行政
      院勞工委員會92年11月5日勞動三字第0920061820號函釋
      參照），另有關勞基法第59條之工資補償規定旨在維持勞
      工於職業災害醫療期間之正常生活，另基本工資於96年7
      月1日調整後，允認已依規定給付例假日工資，則按日（
      時）計酬勞工之工資補償應依曆計算，且例假日免以計入
      （行政院勞工委員會97年9月30日勞動3字第0970079284號
      函釋意旨參照）。
   3、查原告主張自98年11月1日起每日以2,400元受僱於被告，
      至98年12月15日發生本件事故止乙情，雖為被告所否認，
      惟上情業據原告提出上開期間受僱於被告之估價單影本為
      證（見本院卷一第187-190頁），經核對上開估價單後，
      原告之工資確實以每日2,400元或2,500元計算，又參以兩
      造於嘉義市政府就本件勞資爭議進行協調時，被告對原告
      每日工資2,400元乙節未爭執，且由該次協調之承辦人員
      李芳琪於該次協調紀錄上記載原告每日工資2,400元等情
      ，除據證人李芳琪到庭結證屬實外（見本院卷一第53、54
      頁，100年5月3日言詞辯論筆錄），復有兩造100年2月14
      日嘉義市政府勞資爭議協調紀錄影本1紙在卷可按（見本
      院卷一第11頁），是本院認依前揭勞基法施行細則第31條
      第1項前段規定，原告主張其於遭遇本件職業災前1日正常
      工作時間所得之工資應為每日2,400元等語，應屬可採。
      又原告於受有前述職業災害後，已難從事其原本裝潢之工
      作，固如前述，惟原告亦自承其於受有前開傷害後，業於
      99年4月間從事監工之工作，有99年4月6日估價單影本1紙
      在卷足按（見本院卷一第191頁）；又依上開勞基法第59
      條第1項第2款僅規定：「原告在醫療中不能工作」，而非
      謂「原告在醫療中不能從事原來工作」，是原告縱仍就其
      所受傷害為醫療中，但其既已自99年4月6日起即恢復工作
      ，因而原告不能工作之期間應為98年12月15日起至99年4
      月5日止，則原告請求超過99年4月5日之原領工資補償即
      屬無據。又依勞基法施行細則第31條第1項規定，原告之
      原領工資應以每日2,400元計算，已如上述，是本件原告
      不能工作期間為自98年12月15日受傷之日起至99年4月6日
      恢復工作之日之前1日即5日止，扣除該期間內之國定例假
      日後，其不能工作期間之日數為73日（《98年12月，13日
      》+《99年1月，20日》+《99年2月，15日》+《99年3月，
      23日》+《99年4月，2日》=73日），則其得請求之不能工
      作期間之原領工資補償金額為175,200元（73x2,400=175,
      200），原告逾此部分之請求則屬無據。
（六）原告得否依勞基法第59條第3款規定，向被告請求其身體
      遺存殘廢之殘廢補償金，共計1,296,000元（每日2,400元
      ×540日）？本件原告之平均工資為若干？
   1、按「勞工因遭遇職業災害而致死亡、殘廢、傷害或疾病時
      ，雇主應依左列規定予以補償。但如同一事故，依勞工保
      險條例或其他法令規定，已由雇主支付費用補償者，雇主
      得予以抵充之：三、勞工經治療終止後，經指定之醫院診
      斷，審定其身體遺存殘廢者，雇主應按其平均工資及其殘
      廢程度，一次給予殘廢補償。殘廢補償標準，依勞工保險
      條例有關之規定。」，勞基法第59條第1項第3款定有明文
      。次按「被保險人遭遇職業傷害或罹患職業病，經治療後
      ，症狀固定，再行治療仍不能期待其治療效果，經保險人
      自設或特約醫院診斷為永久失能，並符合失能給付標準規
      定發給一次金者，得按其平均月投保薪資，依規定之給付
      標準，增給百分之五十，請領失能補償費。」，勞工保險
      條例第54條第1項亦有明文。
   2、查原告因本件職業災害所受前揭「左手拇指部分截斷經重
      建、左手食指掌指關節後截肢、左手中指遠端指間關節後
      截肢、左手無名指及小指中間指骨截斷後經重建」等傷害
      後，已難從事其原本裝潢之工作，已如前述，又該傷勢之
      失能程序，經勞保局審查後，認：「符合勞工保險失能給
      付標準附表第11-9項第11等級及第11-55項第9等級，依勞
      工保險失能給付標準第6條第1項第3款規定，合併升等為
      第8等級，得依勞工保險最低月投保薪資17,280元（日給
      付額576元）按第8等級發給540日殘廢補助計311,040元」
      等語，有該局99年8月18日保護一字第09960057730號函影
      本1份在卷可稽（見本院卷一第9頁），由此可知，原告所
      受之前開傷害，符合勞工保險失能給付標準表所列失能項
      目11-9「一手食指殘缺者，失能等級11」，以及失能項目
      11-55「一手拇指或食指及其他任何手指，共有三指以上
      喪失機能者，失能等級9」之情形，依勞工保險失能給付
      標準第6條第1項第3款規定屬第8級失能，依前開勞工保險
      失能給付標準表所定給付標準，原告請求被告按平均工資
      給予360日之殘廢補償，並依勞工保險條例第54條第1項之
      規定，再增給50%，自屬有據。
   3、又按平均工資：謂計算事由發生之當日前6個月內所得工
      資總額除以該期間之總日數所得之金額。工作未滿6個月
      者，謂工作期間所得工資總額除以工作期間之總日數所得
      之金額。工資按工作日數、時數或論件計算者，其依上述
      方式計算之平均工資，如少於該期內工資總額除以實際工
      作日數所得金額百分之60者，以百分之60計，勞基法第2
      條第4款亦有明文。查原告自98年11月1日起受僱於被告，
      至98年12月15日發生本件事故，工作尚未滿6個月，且係
      按日計算其工資，依上開規定，原告之平均工資應以所得
      工資總額除以該期間之總日數計算。又原告自98年11月1
      日起至98年12月15日止之45日內，工作日數計有31.5天【
      計（98年11月2日、3日、4日、5日《0.5日》、6日、7日
      、9日、10日，共7.5日，領18,000元），（同年月11日、
      12日、13日、14日、16日、17日、18日、19日、20日，共
      9日，領21,700元），（同年月20日至30日工作6.5日，領
      15,950元），（同年12月1日至10日工作8.5日，領20,400
      元），共計工作31.5日，領76,050元】等情，有原告所提
      出並為被告所不爭執之估價單影本在卷可稽（見本院卷一
      第187-190頁），是原告之平均工資應為每日1,690元【計
      算式：依工作期間所得工資總額除以工作期間之總日數所
      得之金額，平均工資為每日1,690元（76,050÷45＝1,690
      ）；上開金額大於該期內工資總額除以實際工作日數所得
      金額60%（76,050÷31.5×60%＝1,449，元以下4捨5入）
      ，故以所得工資總額除以工作期間之總日數計算平均工資
      為每日1,690元】。
   4、查原告自98年11月1日起至本件事故發生日98年12月15日
      止，合計工作日數為31.5天，所得工資總額76,050元，依
      勞基法第2條第4款規定，平均工資應為每日1,690元，已
      如前述。是原告得請求之殘廢補償為912,600元（1,690×
      360×1.5＝912,600）。
（七）原告已受領勞保給付之款項，依職業災害勞工保護法應否
      扣抵？
   1、按「未加入勞工保險而遭遇職業災害之勞工，雇主未依勞
      動基準法規定予以補償時，得比照勞工保險條例之標準，
      按最低投保薪資申請職業災害殘廢、死亡補助」；「雇主
      依勞動基準法規定給予職業災害補償時，第一項之補助得
      予抵充」，職業災害勞工保護法第6條第1項、第4項分別
      定有明文。
   2、查本件被告主張勞保局已依前揭第6條第1項規定給付原告
      職業災害殘廢補助311,040元，為原告所不爭執，並提出
      其已受領上開款項之郵局存簿封面影本（帳號：00000000
      000000、戶名：楊永安）及內頁交易明細影本1份為證（
      見本院卷一第80頁），是依同條第4項規定，自得於被告
      依勞基法所應給付之金額中扣除。準此，原告依勞基法第
      59條規定，請求被告付醫療費用、原領工資及殘廢補償金
      額，扣除上開勞保局已支付予原告之災害殘廢補助後，被
      告依法應為補償之給付金額共計為【838,841元】（《62,
      081＋175,200＋912,600＝1,149,881》-311,040＝838,84
      1）。
五、又遲延之債務，以支付金錢為標的者，債權人得請求依法定
    利率計算之遲延利息。但約定利率較高者，仍從其約定利率
    。應付利息之債務，其利率未經約定，亦無法律可據者，週
    年利率為5%。民法233條第1項及第203條亦有明文。本件原
    告對被告之職業災害補償債權，既經原告起訴而送達訴狀，
    被告迄未給付，當應負遲延責任，是原告請求被告給付自起
    訴狀繕本送達之翌日即100年4月7日（見本院卷一第27頁送
    達證書）起至清償日止，按年息5%計算之法定遲延利息，洵
    屬有據。從而，原告依據職業災害補償之法律關係，請求被
    告給付原告838,841元，及自100年4月7日起至清償日止，按
    年息5%計算之利息，洵屬有據，應予准許，逾此部分之請求
    ，為無理由，應予駁回。
六、本件原告勝訴部分，兩造分別陳明願供擔保，聲請宣告假執
    行或免為假執行，合於法律之規定，爰參酌職業災害勞工保
    護法第32條規定，分別酌定相當之擔保金額宣告之；至原告
    敗訴部分，其假執行之聲請即失所附麗，自應予駁回。
七、本件事證已臻明確，兩造其餘主張及攻擊或防禦方法並所提
    舉證資料，經本院斟酌後，認均不生影響本院所為上開論斷
    ，自無再予逐一審論之必要，併此敘明。
八、據上論結，本件原告之訴為一部有理由，一部無理由，依民
    事訴訟法第79條、第390條第2項，判決如主文。
中    華    民    國   100    年    10    月    31    日
                  民事第二庭法  官  黃仁勇
以上正本係照原本作成。
如對本判決上訴須於判決送達後20日內向本院提出上訴狀，如委
任律師提起上訴者，應一併繳納上訴審裁判費。
中    華    民    國   100    年    10    月    31    日
                            書記官  黃意雯